臺灣高等法院高雄分院刑事判決　　　　　　　　　　九十三年度上訴字第二六五號
　　上　訴　人　臺灣屏東地方法院檢察署檢察官
　　被　　　告　甲○○
　　　　　　　　丙○○
　　　　　　　　己○○
　　右三人共同
　　指定辯護人　庚○○
右上訴人因被告等公共危險案件，不服臺灣屏東地方法院九十二年度訴字第四一七號
中華民國九十二年八月二十七日、同年九月十日第一審判決（起訴案號：臺灣屏東地
方法院檢察署九十一年度偵字第四九六五號），提起上訴，本院判決如左：
      主  文
原判決關於甲○○、丙○○部分，均撤銷。
甲○○、丙○○共同放火燒燬現供人使用之建築物未遂，各處有期徒刑參年陸月。
扣案之汽油桶壹桶、塑膠瓶壹瓶、打火機壹只及布塊壹塊均沒收。
其他上訴駁回。
     事  實
一、丙○○於九十一年八月三日凌晨一時許，與友人己○○在高雄市某夜市內，共同
    飲酒取樂，席間因己○○提及向雙方共同友人即綽號「朝乙」之人索債時，「朝
    乙」不惟拒絕返還，甚且惡言相向，丙○○聞言，頓時對「朝乙」心生惡感，急
    欲予以教訓報復，乃先向不知情之己○○借用其所有之車牌號碼Ｎ八—七００六
    號自用小客車，駛至同市內某加油站，以新台幣約三百元之價格購得以二十公升
    塑膠桶盛裝之汽油約半桶後，再至高雄市○○區○○路九七七號四樓甲○○住處
    ，將上情告知甲○○，丙○○與甲○○遂共同基於放火燒燬現供人使用建築物之
    犯意聯絡，由甲○○駕駛上開車輛附載丙○○於當日凌晨三時許，駛至屏東縣新
    園鄉○○村○○路一二０號「朝乙」所經營之「天才書局」（晚間無人居住）前
    ，抵達後將車停於該書局鐵捲門前方近道路中心線處，由甲○○把風接應，丙○○則提汽油下車至該書局鐵捲門前，將汽油潑灑於該門前斜坡（部分汽油沿地勢
    往下漫流至路面）、路面上後，以打火機燃燒布塊，藉此引火點燃汽油，因瞬間
    火勢猛烈，誘燃丙○○身上所沾染之油氣，致丙○○頭部、四肢著火，甲○○在
    車上見狀，不及注意車輛手煞車尚未拉緊，隨即下車以衣物猛拍丙○○，試圖撲
    滅丙○○身上之火勢，丙○○受火紋身，痛苦不堪、肌肉痙攣，身體無意識的四
    處晃動，致其身上之火勢又引燃前述車內之油氣，使該車亦陷於火海中，嗣因該
    車手煞車未予拉緊，致該車又帶著火勢往前滑行撞及該書局對向北側約四十公尺
    （即同路段一八七號），由丁○○所經營之「盈發車業行」門前鐵柱後，方行停
    止，火勢復波及燒燬該車行之廣告招牌一面及機車一輛，嗣因屏東縣消防局新園
    分隊據報及時趕至，方將火勢撲滅，並扣獲丙○○所有供犯罪所用之汽油桶一桶
    、打火機一只、布塊一塊及預備供犯罪所用之塑膠瓶一瓶；丙○○幸於消防人員
    趕至前，經甲○○及時搭救，攔車送醫而倖免於難，僅受有面部、頸部及雙側上
    肢、下肢二度至三度灼傷合併吸入性灼傷（約百分之二十體表面積）等傷害。甲○○則於九十一年八月三日下午四時許，為警在屏東安泰醫院內查獲。
二、案經屏東縣警察局東港分局移送臺灣屏東地方法院檢察署檢察官偵查起訴。
     理  由
壹、撤銷改判（即被告甲○○、丙○○）部分：
一、被告丙○○並未於本院審判期日到庭，惟其於本院調查時與被告甲○○均矢口否
    認有放火燒燬現供人使用建築物之犯意，被告丙○○辯稱：我到天才書局是要向
    朝乙討債，因他不在才在天才書局前潑灑汽油警告，並無燒燬建築物之犯意云云
    ，被告甲○○辯稱：我事前不知情，直到丙○○放火後，我才知道他的目的云云
    ；惟查前開事實，業據被告甲○○於警訊時供稱：「我們是於今（三）日三時三
    十分在新園鄉○○村○○路一二０號天才書局縱火」、「當時我們開車至縱火地
    點(天才書局)時，我坐於駕駛座，而丙○○坐於右前座並開車門走至書局門口潑
    灑汽油，當他要開打火機縱火時，他的身體卻突然著火，我就馬上下車用衣服幫
    他滅火，因當時車輛未熄火而當時車輛也已著火，致使車輛自行滑向對面的房屋
    (新園鄉○○路一八七號光陽機車行)也隨著著火」等語（見警訊卷第十二至十四
    頁），於偵查中供稱：「今日凌晨三時三十分在天才書局，他（指丙○○）拿半
    桶汽油去燒天才書局，他潑汽油時，不小心潑到自己，他用打火機點火時，自己
    卻燒起來，因為他手上好像有油氣，所以才會在點火時燒起來，他當時被火燒的
    很痛苦一直叫，我見狀，就趕快下車要去救他，他當時是坐在駕駛座旁的位置，
    他跑出車外，我馬上跟著出去，但車子已經被燒到了，車子很慢往前滑，就跑到
    機車行前面，火就燒起來」等語（見九十一年核退字第七一五號卷第四至五頁）
    已供承犯行，甚為詳盡，核與被害人戊○○、丁○○所指述其財物遭燒燬之經過
    情節相符，且本件火災事故起因，經屏東縣消防局鑑定結果，認為本案疑是嫌疑
    人於第一現場（天才書局前）潑灑汽油後，以打火機點燃時，不慎引燃其身上沾
    染的油氣，在其身體著火時又跑至車旁而引燃該自小客車，造成火災的可能性最
    大，亦有該局火災調查報告書一份附卷可稽，復有汽油桶一桶、打火機一只、布
    塊一塊及塑膠瓶一瓶扣案可憑，堪認被告甲○○上開於警、偵訊時不利於己之自
    白核與事實相符，應可採信；查屏東縣新園鄉○○村○○路一二０號天才書局旁
    及對面皆係建築物，此有現場照片可稽，被告丙○○、甲○○在天才書局前潑灑
    汽油，並以打火機點火，顯見有縱火燒燬建築物之犯意，本案事證乙確，被告丙○○、甲○○之犯行均堪認定。
二、核被告丙○○、甲○○所為，均係犯刑法第一百七十三條第三項之放火燒燬現供
    人使用建築物未遂罪，應依同條第一項之罪刑處斷，並依刑法第二十六條前段未
    遂犯之規定，減輕其刑，被告甲○○、丙○○間就前述犯行，有犯意聯絡與行為
    之分擔，均為共同正犯。
三、原審對被告丙○○、甲○○予以論罪科刑，固非無見，惟查屏東縣新園鄉○○村
    ○○路一二０號天才書局旁及對面皆係建築物，被告丙○○、甲○○在天才書局
    前潑灑汽油並以打火機點火，致延燒至對面之機車行，顯見有縱火燒燬建築物之
    故意，已如前述，原判決僅論以恐嚇危害安全罪，尚有未洽，公訴人上訴意旨，
    執此指摘原判決不當，為有理由，應由本院將原判決關於被告甲○○、丙○○部
    分予以撤銷改判，審酌被告丙○○、甲○○年輕懵懂，僅因朋友情面，即在深夜
    公然縱火，動機可議，對於被害人及社會治安之危害甚鉅，迄今又未予被害人戊○○、丁○○為任何形式之賠償，惟念其犯罪後態度尚佳等一切情狀，各量處如
    主文第二項所示之刑；扣案之汽油桶一桶、打火機一只、布塊一塊及塑膠瓶一瓶
    ，均係被告丙○○所有，並分為被告甲○○、丙○○犯罪、預備供犯罪所用之物
    ，均應依刑法第三十八條第一項第二款宣告沒收。
四、被告丙○○經合法傳喚，無正當理由不到庭，爰不待其陳述逕行判決。
貳、上訴駁回（即被告己○○）部分：
一、公訴意旨另以：被告己○○與同案被告甲○○、丙○○共謀犯前開事實欄所載之
    犯行，因認被告己○○亦涉有刑法第一百七十三條第三項、第一項之放火燒燬現
    供人使用建築物未遂之罪嫌云云。
二、本件公訴人認被告己○○涉有前開犯行，無非係以同案被告甲○○之供述為其論
    據；經訊據被告己○○固不諱言與「朝乙」有債務糾葛，及曾於九十一年八月三
    日借用其所有車號Ｎ八—七００六號車輛予丙○○等事實，惟堅決否認有何共同
    放火之情事，辯稱：我是事後聽說丙○○住院，才知道這件事情等語。
三、按犯罪事實應依證據認定之，無證據不得認定其犯罪事實；又不能證乙被告犯罪
    者，應諭知無罪之判決，刑事訴訟法第一百五十四條第二項、第三百零一條第一
    項分別定有乙文。本件同案被告甲○○於警、偵訊時固曾供稱：「丙○○說是己○○給他汽油叫他來放火。」、「丙○○說己○○事成後會給他好處。」等語，
    惟此業經被告己○○及同案被告丙○○予以否認，且同案被告甲○○事後復改稱
    並無此事等語，則同案被告甲○○上開於警訊中所述，是否屬實，即有疑義，況
    同案被告甲○○上開警、偵訊時所述係「聽聞自丙○○所言」，屬傳聞證據，亦
    不能據為不利被告己○○之認定。而本案係因同案被告丙○○聽聞被告己○○對
    於「朝乙」不滿之言詞後，自行起意並邀集同案被告甲○○所為，被告己○○事
    先確不知情等節，業據同案被告丙○○於警、偵訊、原審及本院審理時供述甚詳
    ，核與被告己○○前開所辯相符，參酌同案被告丙○○於行為時年僅十九歲、高
    中肄業程度，智慮、知識能力不佳，血氣方剛一節，同案被告丙○○於飲酒後，
    乍然聞知友人受辱情事，本諸義氣復兼帶有展現才能、邀功之心態，並在酒精之
    助瀾下，膽壯而臨時起意私下為友人教訓對方出氣，衡情極有可能，是同案被告
    丙○○前開所述及被告己○○前詞所辯，洵非無稽，應可採信；此外復查無其他
    積極證據足認被告己○○有公訴意旨所指前開犯行，揆諸前揭法條意旨，本件要
    屬不能證乙被告己○○犯罪。
四、原審因而為被告己○○無罪之諭知，經核尚無不合，公訴人上訴意旨，指摘原判
    決此部分不當，為無理由，應予駁回。
據上論斷，應依刑事訴訟法第三百六十八條、第三百六十九條第一項前段、第三百六
十四條、第三百七十一條、第二百九十九條第一項前段、刑法第二十八條、第一百七
十三條第三項、第一項、第二十六條前段、第三十八條第一項第二款，判決如主文。
本案經檢察官邱榮藏到庭執行職務。
中    華    民    國      九十三      年      六      月     二十三     日
                              臺灣高等法院高雄分院刑事第七庭
                                  審判長法官  李春昌
                                        法官  莊飛宗
                                        法官  黃憲文
右正本證乙與原本無異。
如不服本判決應於收受本判決後十日內向本院提出上訴書狀，其未述上訴理由者，
並得於提起上訴後十日內向本院補提理由書狀（均須按他造當事人之人數附繕本)「
切勿逕送上級法院」。
                                      書記官  黃英彥
中    華    民    國      九十三      年      六      月     二十三     日
附錄：本判決論罪科刑法條：
中華民國刑法第一百七十三條第一項、第三項
放火燒燬現供人使用之住宅或現有人所在之建築物，礦坑、火車、電車或其他供水、
陸、空公眾運輸之舟、車、航空機者，處無期徒刑或七年以上有期徒刑。
第一項之未遂犯罰之。
